# 首次执行日，解释 1 号对同一控制下企业合并形成的股权投资差额的处理

提问人：tony868lamy 时间：2010-06-08 15:28:19
1 、企业会计准则-具体准则　 38 号 (一)根据《企业会计准则第 20 号——企业合并》属于同一控制下企业合并产生的长期股权投资，尚未摊销完毕的股权投资差额应全额冲销，并调整留存收益，以冲销股权投资差额后的长期股权投资账面余额作为首次执行日的认定成本。
2 、企业会计准则解释 1 号
（二）企业在首次执行日以前已经持有的对子公司长期股权投资，应在首次执行日进行追溯调整，视同该子公司自最初即采用成本法核算。执行新会计准则后，应当按照子公司宣告分派现金股利或利润中应分得的部分，确认投资收益。
请问： 1 号解释的会计处理是否理解为如下内容 按照同一控制下企业合并的处理原则。合并对价与长期股权投资的初始入账成本（享有被合并方账面净资产份额）的差额先计入资本公积（溢价），如存在不足冲抵的部分则计入留存收益。(母公司报表层面）
[ 本帖最后由 tony868lamy 于 2010-6-8 16:17 编辑 ]

回答人：chenyiwei
回复 楼主 tony868lamy 的帖子基本上可以这样理解。视同最初初始确认时就按照新准则规定的会计政策进行处理，据此进行追溯调整。

回答人：chenyiwei
回复 藤椅 zl_go 的帖子这种情况下，与子公司的长期股权投资相关的递延所得税负债确认的可能性还不是很大。因为所得税准则对于与子公司、合营企业、联营企业投资相关的递延所得税资产和负债的确认有专门的规定，与一般的确认条件不同。由于对子公司的长期股权投资采用成本法核算，因此如果在可预见的未来并无处置该子公司股权投资的计划，可不确认投资时帐面价值与计税基础之间的差异导致的递延所得税资产或负债。

提问人：书香知己 时间：2014-03-19 19:10:02
如果可预见的未来有处置该子公司的股权投资的机会的话，是不是就需要确认递延所得税资产或者递延所得税负债了？

回答人：chenyiwei
在个别报表层面，由于对子公司的长期股权投资采用成本法核算，所以即使有处置计划，长期股权投资的账面价值和计税基础在很多情况下也是一致的，通常也不确认递延所得税（个别报表层面，对子公司的长期股权投资与普通的其他资产无异）。如果因为该项长期股权投资系同一控制下合并形成，账面价值和计税基础存在差异的，则可能在形成明确的处置意图时确认递延所得税，但所确认的递延所得税应计入损益（所得税费用）而不是资本公积（因为同一控制下合并形成的资本公积在处置对应的子公司股权时是不会变动的）。 合并报表层面，在形成对子公司股权的明确处置计划时，参照上述原则并依据所得税准则第十二条、第十四条的规定考虑递延所得税的确认问题。